【裁判字號】    97,交聲,2463
【裁判日期】    971224
【裁判案由】    聲明異議
【裁判全文】
臺灣高雄地方法院交通事件裁定        97年度交聲字第2462號
                                    97年度交聲字第2463號
原處分機關  高雄市政府交通局
異  議  人  甲○○
上列受處分人因聲明異議案件，對於高雄市交通事件裁決所97年
10月24日所為之處分（原處分：高市交裁字第裁32-B00000000號
、第裁32-B00000000號），聲明異議，本院裁定如下：
    主  文
原處分撤銷。
甲○○不罰。
    理  由
一、原處分機關意旨略以：受處分人即異議人甲○○為車牌號碼
    XC8-626 號重型機車之登記所有人，於民國97年9 月25日下
    午11時23分許，行經高雄市○○○路前，經警逕行舉發「機
    器腳踏車駕駛人未依規定戴安全帽」、「違反處罰條例之行
    為，拒絕停車接受稽查而逃逸」之違規行為，分別依道路交
    通管理處罰條例第31條第6 項、第60條第1 項規定，裁處新
    臺幣（下同）5 百元、3,000元之罰鍰。
二、聲明異議意旨略以：異議人於97年9月25日駕駛車牌號碼XC8
    -626號重型機車至臺灣恩智浦半導體股份有限公司上班，並
    未行駛至違規地點高雄市○○○路，且異議人騎車有依規定
    戴安全帽，更無拒絕停車接受稽查而逃逸。異議人無辜受罰
    ，爰聲明異議，請求將原處分予以撤銷等語。
三、按違規事實應依證據認定之，無證據不得認定違規事實；又
    不能證明受處分人違規或其行為不罰者，應諭知不罰，道路
    交通管理處罰條例第89條、刑事訴訟法第154 條第2 項、第
    301 條第1 項分別定有明文。又交通法庭認為聲明異議有理
    由者，應以裁定將原處分經聲明異議部分撤銷，並自為裁定
    ，道路交通案件處理辦法第20條亦定有明文。次按機器腳踏
    車駕駛人或附載座人未依規定戴安全帽者，處駕駛人新臺幣
    500 元罰鍰；汽車駕駛人，駕駛汽車有違反本條例之行為，
    經交通勤務警察或依法令執行交通稽查任務人員制止時，不
    聽制止或拒絕停車接受稽查而逃逸者，除按各該條規定處罰
    外，處新臺幣3,000 元以上6,000 元以下罰鍰，道路交通管
    理處罰條例第31條第6 項、第60條第1 項分別定有明文，足
    見違反前開規定之處罰對像係汽車或機車之駕駛人，而非汽
    車或機車所有人。
四、經查：
  (一)本件係逕行舉發案件，由員警於高雄市○○路與瑞源路口，
    見違規駕駛人，騎乘機車未戴安全帽，在員警示意攔停舉發
    時，該車駕駛人加速往七賢路方向逃逸，經員警尾隨追至河
    南路即未見車蹤，故無採證照片，有高雄市政府警察局新興
    分局97年12月10日高市警新分六字第0970035238號函附卷可
    佐，而高雄市政府警察局高市警交字第B00000000 號舉發通
    知單上所填載之車牌號碼為XC8-628 號；高市警交字第B000
    00000 號舉發通知單上填載車牌號碼則為XC8-626 號，車輛
    種類則均填載重型機車，並均註明「廠牌光陽顏色銀」，有
    該舉發通知單2 張在卷足按。雖依高雄市政府警察局新興分
    局上開函文說明，高市警交字第B00000000 號舉發通知單之
    車牌號碼攔應填註「XC8-626 號」，係員警筆誤誤植為「XC
    8-628 號」，惟經本院依職權以公路監理電子閘門查詢「XC
    8-628 號」之車籍資料，該車亦為重型機車，廠牌同為光陽
    銀色，且車主地址位在高雄縣，此有卷附車號查詢重型機車
    車籍資料1 份可證。佐以舉發員警係以目視發覺行進中之違
    規車輛之車牌號碼，則其舉發單究係「XC8-628 號」為誤載
    ，亦或「XC8-626 號」方係誤載，甚或兩者皆有誤，已非無
    疑。
  (二)又本件異議人於97年9 月25日下午11時15分至翌日上午7 時
    15 分 ，確實於位在高雄市楠梓區楠梓加工出口區之臺灣恩
    智浦半導體股份有限公司上班，有異議人提出臺灣恩智浦半
    導體股份有限公司之證明書1 紙附卷可稽，而本件舉發時間
    為97 年9月25日下午11時23分許，異議人顯然已在上開公司
    內上班。且製單舉發之員警稱該交通違規係逕行舉發案件，
    當時上開重型機車之駕駛人為男性，顯非異議人，亦有高雄
    市政府警察局新興分局97年10月15日高市警新分六字第0970
    029487號函在卷可按，顯見本件違規行為發生時，異議人並
    非車輛之駕駛人甚明。
五、依上所述，車牌號碼XC8-626 號之重型機車固以異議人為登
    記之車主，然在本案違規事實時，異議人已在公司內上班，
    且舉發警員亦確定異議人並非實際之駕駛人，是異議人並非
    於97年9 月25日駕駛上開機車在上開違規地點未依規定戴安
    全帽，及違反處罰條例之行為，拒絕停車接受稽查而逃逸之
    汽車駕駛人。異議人既已證明其非上開逕行舉發違規事件之
    實際駕駛人，原處分機關未予斟酌即依道路交通管理處罰條
    例第31條第6 項、第60條第1 項之規定，以本件裁決處分進
    行裁罰，容有未洽。從而，本件異議為有理由，應由本院將
    本件裁決處分撤銷，並另諭知異議人不罰，以資適法。
六、據上論斷，應依道路交通案件處理辦法第20條，裁定如主文
    。
中    華    民    國    97    年    12    月    24    日
                  交通法庭      法  官  林裕凱
以上正本證明與原本無異。
如不服本裁定，應於收受送達後5 日內向本院提出抗告狀。
中    華    民    國    97    年    12    月    24    日
                                書記官  黃靖媛


司法院資訊處製作；財團法人民間司法改革基金會備份。
